臺灣臺北地方法院刑事判決　　　　　　　　　　　　　　九十三年度自緝字第四號
　　自　訴　人　丙○
　　代　理　人　乙○○
　　擔當訴訟人　台灣台北地方法院檢察署檢察官
　　被　　　告　甲○○
右列被告因詐欺等案件，經自訴人提起自訴，本院判決如左：
    主  文
甲○○無罪。
    理  由
一、自訴意旨略以：被告甲○○於民國八十六年十二月間，意圖為自己不法之所有，
    於向聲寶企業股份有限公司（下稱聲寶公司）購車時，提供偽造之扣繳憑單、在
    職證明、公司營利事業登記證等文件，以不實之證件詐向寶島銀行辦理動產抵押
    貸款，被告甲○○曾言伊與寶島銀行辜雅鈴（已審結）襄理很熟，故不必徵信，
    即可獲超值貸款，何況你（自訴人）基隆的房價扣除貸款，又有二胎，怎可能保
    八十萬之貸款，如今回想起來，原是勾結，且辜雅鈴對甲○○所提之「假扣繳憑
    單、假在職證明」等均予採用。被告甲○○在元月即未交貸款，至今已七個多月
    ，辜某竟不對伊提出刑事告訴，讓伊逍遙法外，若提出法院會通緝甲○○到案，
    並追回貸款車，出售後即可追回七十萬以上，但未追訴，足見是勾結；又對保時
    ，單據上言明「對保後，撥款給車商。車商交新車給張某」，但事後才知甲○○
    之車（ＤＣ－四四五二）是舊車，怎會貸八十萬之高額，足證勾結；自訴人與甲
    ○○事先言明是互保，自訴人做保後，即與甲○○一起欲至台新銀行，車快到銀
    行在等紅燈時，甲○○突然打開車門逃跑無蹤，自訴人打電話要求寶島銀行要求
    不要撥款並退保，但辜雅玲一直不在，並由下屬完成撥款，在短短一小時左右即
    撥款，速度快的驚人，顯見其「勾結」而共同詐欺之陰謀；又被告甲○○詐騙自
    訴人擔任保證人，而得到保證利益，因認被告甲○○涉犯刑法第二百十條、第二
    百十六條行使偽造私文書罪、刑法第三百三十九條第一項詐欺取財罪、第三百三
    十九條第二項詐欺得利罪云云。
二、按被告未經審判證明有罪確定前，推定其為無罪；犯罪事實應依證據認定之，無
    證據不得認定犯罪事實，刑事訴訟法第一百五十四條定有明文。又認定不利於被
    告之事實，須依積極證據，茍積極證據不足為不利於被告事實之認定時，即應為
    有利於被告之認定，更不必有何有利之證據；且刑事訴訟法上所謂認定犯罪事實
    之積極證據，係指適合於被告犯罪事實之認定之積極證據而言，雖不以直接證據
    為限，間接證據亦包括在內，然而無論直接或間接證據，其為訴訟上之證明，須
    於通常一般之人均不致有所懷疑，而得確信其為真實之程度者，始得據為有罪之
    認定，倘其證明尚未達到此一程度，而有合理之懷疑存在時，自不能以推測或擬
    制之方法，以為有罪裁判之基礎，最高法院著有三十年上字第八一六號、二十九
    年上字第三一０五號、七十六年台上字第四九八六號、四十年台上字第八六號等
    判例可資參照。復按被告或共犯之自白，不得作為有罪判決之唯一依據，仍應調
    查其他必要之證據，以察其是否與事實相符，刑事訴訟法第一百五十六條第二項
    定有明文；且按告訴人之告訴，係以使被告受刑事訴追為目的，是其陳述是否與
    事實相符，仍應調查其他事實以資審認，始得為不利被告之認定，此於自訴程序
    亦有其適用。訊據被告甲○○固坦承於八十六年十二月間以自己名義向聲寶公司
    購買車子，及向寶島銀行辦理貸款，惟矢口否認詐欺犯行，辯稱：伊就是從頭到
    尾人家叫伊去銀行那邊，資料都是別人拿給伊，伊沒有看資料內容，伊朋友說先
    貸款下來，分期付款的錢他們會償還，丙○這個人伊從頭到尾沒有見過等語。經
    查：
一、按刑事訴訟法第三百三十一條於九十二年二月六日業經修正，並於九十二年九月
　　一日施行，惟修正前刑事訴訟法第三百三十一條第一項、第二項規定，告訴或請
　  求乃論之罪，自訴人經合法傳喚，無正當理由不到庭或到庭不為陳述者，以撤回
    自訴論。其非告訴或請求乃論之罪，得不待其陳述而為判決；前項情形，法院認
    為有必要者，得通知檢察官擔當訴訟；又刑事訴訟法施行法第七條之三規定，中
    華民國九十二年一月十四日修正通過之刑事訴訟法施行前，已繫屬於各級法院之
    案件，其以後之訴訟程序，應依修正刑事訴訟法終結之；但修正刑事訴訟法施行
    前已依法定程序進行之訴訟程序，其效力不受影響。查本件自訴人丙○於八十七
    年七月三十一日依當時有效之刑事訴訟法提起自訴，嗣自訴人丙○經合法傳喚無
    正當理由不到庭，業經本院於八十八年十月十一日，依修正前之刑事訴訟法第三
    百三十一條第一項、第二項之規定通知檢察官擔當自訴，依前開刑事訴訟法施行
    法第七條之三但書之規定，已依法通知檢察官擔當訴訟之訴訟程序，其效力應不
    受影響，先予敘明。
二、本件被告甲○○於本院訊問時固供承辦理貸款時有提供在職證明之文件，惟本院
    向寶島商業銀行敦南分行查詢被告甲○○辦理汽車貸款時之相關資料，經該行覆
    稱：客戶甲○○於八十六年十二月間以車號ＤＣ－四四五二向本行辦理汽車貸款
    時未提供扣繳憑單、在職證明等文件等語，有寶島商業銀行敦南分行八十八年十
    一月十一日寶銀敦南管字第八八三六一號函附卷可稽（見本院八十七年自字第六
    七九號卷第六十九頁）；又經本院向台北市政府查詢北市建一商號（七二）字第
    一四四八ＯＯ號營利事業登記證是否為該主管單位所出具，由台北市商業管理處
    覆稱：查「富聲鐘錶眼鏡行」係經本府於七十二年十一月二十四日核准營利事業
    登記電腦資料一份，有台北市商業管理處八十九年十一月七日北市商一字第八九
    六二一Ｏ五七ＯＯ號函附卷可稽（見本院同上卷第一百五十頁、第一百五十一頁
    ）；依上開查詢結果，被告甲○○究竟有無提供偽造之扣繳憑單、在職證明、公
    司營利事業登記證等文件向寶島銀行申請貸款，即有疑義，且上開文件究係如何
    偽造、偽造之內容為何，亦屬不明，被告雖自承有提供在職證明之文件，惟並無
    其他補強證據以證明被告所述是否為真實，自難僅憑被告之供述而認定被告有偽
    造文書並進而行使之行為，自難認被告有自訴人所指持偽造之文件施用詐術之情
    事。
三、次查，共同被告辜雅鈴於本院審理時供稱：我們當時有作徵信，甲○○當時債信
    狀況正常等語（見本院八十七年九月十四日訊問筆錄），並提出個人借款餘額資
    訊等資料；而本件被告堅決否認有意圖為自己不法所有之詐欺犯行，自訴人復未
    提出其他積極證據足資證明被告主觀上有不法所有之意圖，亦難以推定之方式認
    定被告犯有詐欺犯行；另自訴人稱受詐騙而擔任保證人一節，被告堅稱未見過丙
    ○該人，且自訴人亦未提出證據證明被告甲○○有何施用詐術使其陷於錯誤之情
    事，亦難僅憑自訴人之指陳而認被告甲○○有此部份之犯行。至擔當訴訟人聲請
    傳喚證人聲寶公司員工鄭彥峰，以證明被告有偽造文書情事，惟查，經本院查詢
    聲寶公司，該公司覆稱：陳報人蒙鈞院通知應補客戶甲○○購車資料（如扣繳憑
    單、在職證明、公司營利事業登記證等），然因陳報人公司資料遺漏，歉難提供
    本件資料等語，有該公司九十三年八月十日陳報狀在卷可稽，爰認為無傳喚證人
    之必要，附此敘明。
四、綜上所述，本件依卷內證據，尚不足以證明被告確有行使偽造私文書及詐欺之行
    為。此外，復查無其他積極證據足資證明被告確有自訴人所指犯行，被告犯罪自
    屬不能證明，依法應為無罪之諭知。
據上論斷，應依刑事訴訟法第三百四十三條、第三百零一條第一項，判決如主文。
本案經檢察官陳舒怡到庭執行職務。
中　　　華　　　民　　　國　　九十三　　年　　　九　　　月　　　三　　　日
                                        臺灣臺北地方法院刑事第八庭
                                            審判長法  官  吳淑惠
                                                  法  官  張筱琪
                                                  法  官  孫曉青
右正本證明與原本無異。
如不服本判決，應於判決送達後十日內，向本院提出上訴狀。
                                                  書記官  巫美華
中　　　華　　　民　　　國　　九十三　　年　　　九　　　月　　　六　　　日
